---
title: "1. Ingeniería de Características"
execute:
  echo: true
  warning: false
editor_options: 
  chunk_output_type: console
---

En esta etapa inicial, cargamos los datos, los limpiamos y, lo más importante, aplicamos ingeniería de características para transformar las variables telemáticas granulares en predictores más significativos y robustos.

### Carga y Limpieza de Datos

```{r setup, message=FALSE, warning=FALSE}
# Cargar todas las librerías necesarias para el proyecto
library(pacman)
pacman::p_load(
  dplyr, 
  ggplot2, 
  tidyr, 
  forcats, 
  scales, 
  janitor, 
  corrplot, 
  glmnet, 
  xgboost, 
  mgcv, 
  DT,
  CASdatasets # Asegúrate de que pacman también lo cargue
)


#renv::snapshot()
#rsconnect::writeManifest()
# Cargar y limpiar datos
data(catelematic13)
base_data <- catelematic13 %>%
  janitor::clean_names() %>% 
  filter(total_miles_driven > 0, car_age >= 0) %>% 
  mutate(across(where(is.character), as.factor))
```

### Creación de Variables Agregadas

Agrupamos variables que miden conceptos similares para reducir la dimensionalidad y mejorar la interpretabilidad.

```{r Creación}
engineered_data <- base_data %>%
  mutate(
    # Agrupar eventos de aceleración
    total_accel_events = rowSums(select(., starts_with("accel_")), na.rm = TRUE),
    # Agrupar eventos de frenado
    total_brake_events = rowSums(select(., starts_with("brake_")), na.rm = TRUE),
    # Agrupar intensidad de giros
    total_turn_intensity = rowSums(select(., starts_with("left_turn_"), starts_with("right_turn_")), na.rm = TRUE),
    # Agrupar uso en horas pico
    pct_drive_rush_total = pct_drive_rush_am + pct_drive_rush_pm,
  ) %>%
  # Seleccionar las variables finales para el modelado
  select(
    # Variables clave
    nb_claim, amt_claim, total_miles_driven,
    # Variables demográficas
    insured_age, insured_sex, car_age, marital, region, car_use,
    # Nuevas características ingenieriles
    total_accel_events, total_brake_events, total_turn_intensity,
    pct_drive_rush_total, pct_drive_wkday, avgdays_week, annual_pct_driven
  )

# Guardamos los datos para usarlos en las siguientes páginas
saveRDS(engineered_data, "engineered_data.rds")
```

### Análisis de Correlación

Los mapas de calor nos permiten visualizar el éxito de nuestra ingeniería de características.

```{r Análisis}
# Correlación de Originales
telematic_originals <- base_data %>% select(starts_with("accel_"), starts_with("brake_"), starts_with("pct_drive"))
corr_matrix_orig <- cor(telematic_originals, use = "pairwise.complete.obs")
colors <- colorRampPalette(c("#4299E1", "white", "#F56565"))(200)
corrplot(corr_matrix_orig, method = "color", type = "upper", order = "hclust", col = colors,
         tl.col = "black", tl.srt = 45, tl.cex = 0.8, title = "Correlación de Variables Originales", mar=c(0,0,1,0))

# Correlación de Nuevas Características
engineered_features <- engineered_data %>% select(starts_with("total_"), starts_with("pct_drive_"), starts_with("avgdays"), starts_with("annual_pct"))
corr_matrix_eng <- cor(engineered_features, use = "pairwise.complete.obs")
colors_eng <- colorRampPalette(c("#48BB78", "white", "#F6AD55"))(200)
corrplot(corr_matrix_eng, method = "color", type = "upper", order = "hclust", col = colors_eng,
         tl.col = "black", tl.srt = 45, tl.cex = 0.9, addCoef.col = "black", number.cex = 0.7, title = "\n\nCorrelación de Características Ingenieriles", mar=c(0,0,1,0))
```

Notamos que los bloques de alta correlación en el primer gráfico han desaparecido en el segundo, indicando que nuestras nuevas variables son mucho más independientes entre sí.
